ACORDAO-COMPLETO-2432379

ACÓRDÃO 12582/2020 ATA 40/2020 - SEGUNDA CÂMARA

VISTA, relatada e discutida esta representação, autuada pela Secretaria de Fiscalização de Pessoal com vistas a examinar possíveis irregularidades no pagamento de rubricas alusivas a planos econômicos - URV (3,17%) , URP de 1989 (26,05%) e Plano Collor (84,32%) -, incorporação de horas extras judiciais e do percentual 28,86% a servidores da Universidade Federal do Rio de Janeiro - UFRJ.
	ACORDAM os ministros do Tribunal de Contas da União, reunidos em sessão da 2ª Câmara, ante as razões expostas pela relatora, e com fundamento no art. 45, caput, da Lei 8.443/1992 e nos arts. 235 e 237, inciso VI, do Regimento Interno do TCU c/c o art. 103, § 1º, da Resolução TCU 259/2014 e o art. 4º, inciso I, da Resolução TCU 315/2020, em:
9.1. conhecer da presente representação e considerá-la procedente;
9.2. acolher as razões de justificativa de André Luiz Chagas Pereira, excluindo-o da relação processual;
9.3. determinar à Universidade Federal do Rio de Janeiro que, no prazo de 30 (trinta) dias, a contar da ciência desta deliberação, cesse os pagamentos decorrentes de rubricas alusivas a planos econômicos - URV (3,17%) , URP de 1989 (26,05%) e Plano Collor (84,32%) -, incorporação de horas extras judiciais e do percentual de 28,86%, que não foram absorvidas pelos incrementos remuneratórios ocorridos posteriormente ao trânsito em julgado das decisões judiciais que asseguraram tais vantagens, sob pena de ressarcimento das quantias pagas indevidamente e responsabilização solidária da autoridade competente;
9.4. apensar os presentes autos ao processo TC Processo 029.491/2020-7, nos termos do art. 169, inciso I, do Regimento Interno.

Representação autuada com vistas a examinar possíveis irregularidades no pagamento de rubricas alusivas a planos econômicos, incorporação de horas extras judiciais e do percentual 28,86% a servidores da Universidade Federal do Rio de Janeiro.

Segunda Câmara

Universidade Federal do Rio de Janeiro.

3. Representante: Secretaria de Fiscalização de Pessoal (Sefip).
3. Responsável: André Luiz Chagas Pereira (CPF XXX.660.357-XX).

13.1. Ministros presentes: Augusto Nardes (na Presidência), Aroldo Cedraz e Ana Arraes (Relatora).
13.2. Ministro-Substituto convocado: Marcos Bemquerer Costa.
13.3. Ministro-Substituto presente: André Luís de Carvalho.

ANA ARRAES

Adoto como relatório a instrução da Secretaria de Fiscalização de Pessoal, que contou com a anuência de seu corpo dirigente (peças 33 a 36) :
"INTRODUÇÃO
1.	Cuidam os autos de representação autuada por esta Secretaria de Fiscalização de Pessoal com vistas a examinar possíveis irregularidades no pagamento de rubricas alusivas a planos econômicos, incorporação de horas extras judiciais e do percentual 28,86% a servidores da Universidade Federal do Rio de Janeiro (UFRJ) .
HISTÓRICO
2.	Em cumprimento à determinação constante no subitem 9.4 do Acórdão 2355/2016-TCU-Plenário (peça 1) , Relator Ministro Benjamin Zymler, esta unidade técnica constatou que UFRJ não havia procedido com a absorção de rubricas alusivas a planos econômicos - URV (3,17%) , URP de 1989 (26,05%) e Plano Collor (84,32%) -, incorporação de horas extras judiciais e do percentual 28,86%, conforme demonstrado nas peças 3 e 4.
3.	Isto posto, preliminarmente (peça 5) , entendeu-se necessário realizar diligência junto à universidade para que enviasse cópias das decisões judiciais que amparam o pagamento das referidas rubricas, assim como prestasse esclarecimentos acerca da ausência de absorção integral dessas vantagens por ocasião das reestruturações de carreiras desses servidores, conforme preconiza o Acórdão 2161/2005-TCU-Plenário, Relator Ministro Walton Alencar Rodrigues.
4.	Em instrução de peça 11, verificou-se que os gestores da UFRJ não responderam às diligências realizadas por esta unidade técnica (peças 7 a 10) . Tampouco apresentaram esclarecimentos ou justificativas para o não cumprimento. Assim, foi proposta a audiência dos mesmos e a reiteração das comunicações. 
5.	As medidas saneadoras tiveram concordância da Relatora, Ministra Ana Arraes, conforme despacho de peça 15, as quais são objeto de análise neste momento processual.
6.	Por oportuno, cumpre informar que tramita nesta Corte o processo de representação TC Processo 030.187/2018-4, por meio do qual esta unidade técnica buscou trilhar caminho mais eficaz quanto ao controle externo realizado sobre o pagamento indevido de rubricas relativas a planos econômicos, horas extras, e outras vantagens que não deveriam fazer parte da estrutura remuneratória atual dos servidores públicos, pois já deveriam ter sido absorvidas por aumentos concedidos as diversas categorias funcionais. Como resultado do mencionado processo, o Tribunal prolatou o Acórdão 1614/2019-TCU-Plenário, Relatora Ministra Ana Arraes, com determinação ao Ministério da Economia para que absorva ou elimine da estrutura remuneratória dos servidores públicos federais as referidas rubricas. Espere-se, assim, atingir melhores resultados quanto à atuação desta Corte de Contes sobre esse tipo de irregularidade.
7.	Antes de dar prosseguimento ao feito, mediante análise das audiências e exame técnico da resposta da entidade, realizar-se-ão os exames de admissibilidade e sumário, conforme determinam os artigos 103 e 106 da Resolução-TCU 259, de 7/5/2014.
EXAME DE ADMISSIBILIDADE
8.	Deve-se registrar que a representação preenche os requisitos de admissibilidade constantes no art. 235 do Regimento Interno do TCU, haja vista a matéria ser de competência do Tribunal, referir-se a responsáveis sujeitos a sua jurisdição, estar redigida em linguagem clara e objetiva, conter nome legível, qualificação do representante, bem como encontrar-se acompanhada do indício concernente à irregularidade ou ilegalidade.
9.	Ademais, as unidades técnicas do TCU possuem legitimidade para representar ao Tribunal, conforme disposto no art. 237, VI, do RI/TCU. Assim como foi formulada em decorrência de determinação desta Corte de Contas constante no subitem 9.4 do Acórdão 2355/2016-TCU-Plenário, Relator Ministro Benjamin Zymler.
10.	Dessa forma, a representação poderá ser apurada, para fins de comprovar a sua procedência, nos termos do art. 234, § 2º, segunda parte, do RI/TCU, aplicável às representações nos termos do parágrafo único do art. 237 do mesmo normativo.
EXAME SUMÁRIO	
11.	Considerando o disposto no caput do art. 106 da Resolução-TCU 259, de 7/5/2014, as unidades técnicas do Tribunal devem realizar exame sumário acerca do risco para a unidade jurisdicionada, da materialidade e da relevância dos fatos denunciados.
12.	Em relação ao primeiro aspecto, entende-se que as supostas irregularidades são capazes de causar impactos objetivos na entidade, tendo em vista pagamentos indevidos de remuneração de difícil reparação. Quanto ao segundo, estima-se que os recursos envolvidos alcancem o montante de R$ 825.933.278,30, que corresponde à cessação dos pagamentos indevidos relativos a planos econômicos, incorporação de horas extras judiciais e do percentual 28,86% aos servidores da UFRJ, calculado conforme 'Orientações para Benefícios do Controle' da Portaria-Segecex 37/2018. Por último, a relevância dos fatos está associada à manutenção desses pagamentos, em afronta à orientação fixada no Acórdão 2161/2005-TCU-Plenário, Relator Ministro Walton Alencar Rodrigues, à luz da tese jurídica firmada pelo Supremo Tribunal Federal no julgamento do Recurso Extraordinário (RE) 596.663/RJ, Relator Ministro Marco Aurélio.
13.	Por essas razões, em exame sumário, entende-se que os fatos noticiados na representação podem ser considerados de alto risco, relevância e materialidade, cabendo o prosseguimento do processo, nos termos do inciso II do § 3º do art. 106 da Resolução-TCU 259/2014.
EXAME TÉCNICO
14.	Este exame técnico está dividido em dois tópicos que correspondem à análise da audiência do gestor da UFRJ pelo não atendimento a diligências realizadas por este Tribunal e o exame do mérito da representação propriamente dito.
Audiência do Pró-Reitor de Pessoal da UFRJ, Sr. André Luiz Chagas Pereira (peças 16, 18 e 20) 
15.	A referida audiência decorreu do não cumprimento de diligências deste Tribunal encaminhada por intermédio do Ofício 12630/2016-TCU/Sefip, de 9/12/2016 (peça 7) , com AR datado de 21/12/2016 (peça 8) e reiteração da comunicação através do Ofício 0945/2017-TCU/Sefip, de 24/3/2017 (peça 9) , com AR datado de 31/3/2017 (peça 10) .
16.	Devidamente comunicado da audiência (peças 16 e 18) , o responsável apresentou suas razões de justificativas mediante o documento de peça 20. Inicialmente, esclarece que não houve omissão por sua parte, tendo em vista que fora exonerado do cargo de Pró-Reitor de Pessoal através da Portaria 7.673, de 5/8/2016, publicada no Boletim da UFRJ e no Diário Oficial da União em 8/8/2016 (peça 21, p. 5) . Dessa forma, não lhe cabia cumprir as diligências deste Tribunal relativas aos aludidos ofícios, dado que esta incumbência está relacionada às competências e atribuições dos gestores da Administração.
17.	De mais a mais, informa que, embora tenha sido designado para exercer a função de assessor da Pró-Reitoria de Pessoal, conforme Portaria 8.215, de 6/9/2016 (peça 21, p. 6) , esta função não contempla poder decisório quanto às manifestações legais da Universidade.
18.	Ao concluir, requer que sejam acolhidas as razões de justificativas de modo a lhe absolver quanto às imputações contidas na audiência.
Análises:
19.	Diante dos elementos apresentados, entende-se que as razões de justificativas devem ser acatadas, uma vez que o servidor não exercia o cargo de Pró-reitor de Pessoal da UFRJ quando do atendimento das diligências objeto da audiência. 
20.	De fato, sua exoneração no aludido cargo ocorreu pela Portaria 7.673, de 5/8/2016, publicada no Diário Oficial da União em 8/8/2016 (peça 31, p.1) . Sendo assim, não lhe cabia a responsabilização pelo cumprimento do Ofício 12630/2016-TCU/Sefip, de 9/12/2016 (peça 7) , cujo AR data de 21/12/2016, ou seja, posterior a exoneração.
21.	De todo modo, a Universidade deveria ter respondido às diligências do TCU, sendo esta obrigação do gestor que assumiu as competências e atribuições da Pró-reitora de Pessoal da UFRJ, no caso, o Sr. Agnaldo Fernandes da Silva (CPF: XXX.001.337-XX) . Pesquisas realizadas demonstram que este servidor exerceu, no período das diligências ora em questão, o cargo de Pró-reitor de Pessoal da UFRJ, seja como eventual ou titular. A propósito, sua nomeação como titular do referido cargo ocorreu mediante a publicação da Portaria 944, 9/2/2017 (peça 31, p. 4) , ressaltando que antes estava exercendo o cargo como substituto eventual (peça 31, p. 2) . 
22.	Desta forma, ainda que não tenha sido realizado sua audiência, como proposto na instrução de peça 13, não há dúvidas que ele era responsável pelo cumprimento das diligências do TCU, tendo em vista que os ARs das comunicações datam de 21/12/2016 e 31/3/2017. Importante ressaltar que constavam nos Ofícios 12630/2016-TCU/Sefip, de 9/12/2016 (peça 7) e 0945/2017-TCU/Sefip, de 24/3/2017 (peça 9) , respectivamente, as seguintes advertências:
Por dever de ofício, informo que o não cumprimento de diligência ou de decisão deste Tribunal, no prazo fixado, sem causa justificada, poderá ensejar a aplicação da multa prevista no art. 58, inciso IV, da Lei 8.443/1992, a qual prescinde de realização de prévia audiência, nos termos do art. 268, § 3º, do Regimento Interno do TCU.
Salientamos que a ausência de atendimento, no prazo de 15 (quinze) dias, não impedirá a apreciação da matéria pelo Tribunal e poderá ensejar a aplicação da multa prevista no art. 58, inciso IV, da Lei n.° 8.443/92.
23.	Assim, tem-se que o Sr. Agnaldo Fernandes Silva (CPF: XXX.001.337-XX) , à época Pró-Reitor de Pessoal da UFRJ, seja em exercício ou como titular, não encaminhou as informações solicitadas por este Tribunal, a despeito de ter sido devida e reiteradamente cientificado, conforme evidenciam os ARs acostados aos autos. Desse modo, conforme entendimento desta Corte de Contas, caber-lhe-ia a aplicação da multa prevista no art. 58, inciso IV, da Lei 8.443/1992, visto que constou nos expedientes encaminhados à UFRJ alertas quanto a aplicação desta sanção, como prescrito no art. 268, § 3º do Regimento Interno do Tribunal.
Análise das informações posteriormente enviadas pela UFRJ
24.	Em resposta à nova diligência promovida por esta Secretaria, por meio do Ofício 3451/2019-TCU/Sefip, de 17/7/2019 (peças 17 e 19) , a unidade jurisdicionada apresentou as cópias das decisões judiciais solicitadas (peças 27 e 29) . Ademais, prestou o seguinte esclarecimento (peça 28, p. 3) :
Ao cumprimentá-lo (a) cordialmente, e em atenção ao Ofício acima mencionado informamos que seguem os anexos I, II e III, com as cópias das decisões Judiciais dos planos econômicos; URV (3,17%) , URP (26,05%) e incorporação de horas extras judiciais respectivamente. Com relação aos demais planos; Plano Collor (84,32%) , 28,86%, informamos que não localizamos no quadro de pessoal desta Universidade, servidores que recebem esses percentuais, pois essas referidas rubricas já foram excluídas da folha de pagamento dos que recebiam.
Informamos que, com as reestruturações de carreiras desses servidores as aludidas vantagens não foram absorvidas, como se trata de um período anterior da atual gestão, não possuímos os elementos e informações necessários para esclarecer o quesito solicitado.
25.	Primeiro ponto a esclarecer diz respeito ao parecer de força executória 00144/2018/SEMA/PFRN/PGF/AGU apresentado pela UFRJ (peça 27, p. 6-7) . Analisando esse documento, verifica-se que ele é relativo ao servidor ANTONIO CARLOS GAY THOME que se encontra lotado no quadro de pessoal da Universidade Federal do Rio Grande do Norte (UFRN) , onde ingressou em 5/3/2014 mediante redistribuição (peça 32, p.2) .  Portanto, ainda que atual, não é um documento que ampare pagamentos de rubricas judiciais a servidores da UFRJ, até porque o processo judicial informado no referido parecer tramita na 4º Vara do Juizado Especial Federal da Seção Judiciária do Rio Grande do Norte e tem como réu a UFRN.
26.	Quanto aos demais documentos e decisões judiciais apresentadas, verifica-se que a eficácia temporal deles se exauriu com o advento das novas estruturas remuneratórias dos servidores públicos. São decisões judiciais que transitaram em julgado há mais de dez anos. Desse modo, considerando a tese jurídica fixada no julgamento do Recurso Extraordinário (RE) 596.663/RJ, relator Ministro Marco Aurélio, considerando que houve alterações posteriores nas estruturas remuneratórias dos servidores, a exemplo das Leis 12.772/2012, 12.863/2013 e 13.325/2016, ou seja, em razão das modificações do contexto fático-jurídico em que foram produzidas as decisões e ordens judiciais apresentadas, entende-se que não há qualquer empecilho para que a UFRJ aplique a metodologia de cálculo de incorporação de planos econômicos consignada no Acórdão 2161/2005-TCU-Plenário e absorva tais vantagens.
27.	A respeito da matéria, cumpre registrar que, ao julgar o Recurso Extraordinário (RE) 596.663/RJ, com repercussão geral reconhecida, o STF reconheceu a tese segundo a qual 'A sentença que reconhece ao trabalhador ou servidor o direito a determinado percentual de acréscimo remuneratório deixa de ter eficácia a partir da superveniente incorporação definitiva do referido percentual nos seus ganhos'.  A título esclarecedor, transcreve-se a ementa do referido julgado (destaques inseridos) :
EMENTA: CONSTITUCIONAL. PROCESSUAL CIVIL. SENTENÇA AFIRMANDO DIREITO À DIFERENÇA DE PERCENTUAL REMUNERATÓRIO, INCLUSIVE PARA O FUTURO. RELAÇÃO JURÍDICA DE TRATO CONTINUADO. EFICÁCIA TEMPORAL. CLÁUSULA REBUS SIC STANTIBUS. SUPERVENIENTE INCORPORAÇÃO DEFINITIVA NOS VENCIMENTOS POR FORÇA DE DISSÍDIO COLETIVO. EXAURIMENTO DA EFICÁCIA DA SENTENÇA.
1. A força vinculativa das sentenças sobre relações jurídicas de trato continuado atua rebus sic stantibus: sua eficácia permanece enquanto se mantiverem inalterados os pressupostos fáticos e jurídicos adotados para o juízo de certeza estabelecido pelo provimento sentencial. A superveniente alteração de qualquer desses pressupostos (a) determina a imediata cessação da eficácia executiva do julgado, independentemente de ação rescisória ou, salvo em estritas hipóteses previstas em lei, de ação revisional, razão pela qual (b) a matéria pode ser alegada como matéria de defesa em impugnação ou em embargos do executado.
2. Afirma-se, nessa linha de entendimento, que a sentença que reconhece ao trabalhador ou servidor o direito a determinado percentual de acréscimo remuneratório deixa de ter eficácia a partir da superveniente incorporação definitiva do referido percentual nos seus ganhos. 3. Recurso extraordinário improvido.
28.	Portanto, conforme consignado na supracitada decisão, não há direito adquirido à manutenção das parcelas ora questionadas, excluir tais vantagens não ofende os princípios constitucionais da coisa julgada, do direito adquirido e da irredutibilidade de vencimentos, tendo em vista as mudanças fáticas e jurídicas ocasionadas pelas inúmeras leis que reestruturaram as carreiras dos servidores.
CONCLUSÃO
29.	No tocante à audiência realizada, conclui-se pelo acolhimento das razões de justificativas apresentadas por André Luiz Chagas Pereira (CPF: XXX.660.357-XX) , visto que ele fora exonerado do cargo de Pró-Reitor de Pessoal da UFRJ, antes da data constante no aviso de recebimento da primeira diligência encaminhada àquela Universidade. 
30.	De todo modo, verificou-se que o Sr. Agnaldo Fernandes Silva (CPF: XXX.001.337-XX) , à época Pró-Reitor de Pessoal da UFRJ, seja em exercício ou como titular, era o responsável pelo envio das informações solicitadas por este Tribunal, o que não fez, a despeito de ter sido devida e reiteradamente cientificado, conforme evidenciam os ARs acostados aos autos. Deste modo, caber-lhe-ia a aplicação da multa prevista no art. 58, inciso IV, da Lei 8.443/1992, uma vez que constou nos expedientes encaminhados à UFRJ alertas quanto à aplicação desta sanção, como prescrito no art. 268, § 3º do Regimento Interno do Tribunal.
31.	Quanto às decisões judiciais apresentadas, verificou-se que a eficácia temporal delas se exauriu por ocasião das inúmeras leis que reestruturaram as carreiras dos servidores. Excluir tais vantagens não ofende os princípios constitucionais da coisa julgada, do direito adquirido e da irredutibilidade de vencimentos, conforme discutido a exaustão por esta Corte de Contas, assim como pelo STF no julgamento do RE 596.663/RJ.
32.	Em relação aos valores já pagos, vislumbra-se que sua percepção foi de boa-fé por parte dos beneficiários, bem como decorreu de erro escusável de interpretação das decisões judiciais por parte da entidade, caso em que se aplicaria o Enunciado 249 da Súmula de Jurisprudência desta Corte. Desse modo, deixa-se de fazer qualquer determinação no sentido de devolver tais valores.
33.	Por fim, cabe esclarecer que a Resolução-TCU 315/2020 estabeleceu novo regramento para a elaboração de deliberações que contemplem medidas a serem tomadas pelas unidades jurisdicionadas no âmbito desta Corte de Contas. Agora, a unidade técnica instrutiva deve oportunizar aos destinatários das deliberações a apresentação de comentários sobre as propostas de determinação e/ou recomendação, solicitando, em prazo compatível, informações quanto às consequências práticas da implementação das medidas aventadas e eventuais alternativas (art. 14, caput) . Entretanto, não nos parece que se afigura ser esse o caso dos presentes autos, eis que o órgão interessado já teve diversas oportunidades para se manifestar, de modo que, excepcionalmente, propugna-se pela dispensa da apresentação de comentários (art. 14, § 2º, I) .
PROPOSTA DE ENCAMINHAMENTO
34.	Ante o exposto, opina-se pelo encaminhamento dos presentes autos ao Gabinete da Relatora, Exma. Ministra Ana Arraes, com as seguintes propostas:
a) 	conhecer da presente representação, por atender aos requisitos de admissibilidade previstos nos arts. 235 e 237, inciso VI, do Regimento Interno do TCU, c/c o art. 103, § 1º, da Resolução-TCU 259/2014, para, no mérito, considerá-la procedente;
b) 	acatar as razões de justificativas apresentadas por André Luiz Chagas Pereira (CPF: XXX.660.357-XX) ;
c) 	aplicar ao Sr. Agnaldo Fernandes Silva (CPF: XXX.001.337-XX) , à época Pró-Reitor de Pessoal da UFRJ, em exercício ou como titular, a multa prevista no art. 58, inciso IV, da Lei 8.443/1992, atualizada monetariamente desde a data do presente acórdão até o efetivo recolhimento, se for paga após o vencimento, na forma da legislação vigente, fixando o prazo de quinze dias, a contar do recebimento da notificação, para que comprove, perante este Tribunal, o recolhimento da quantia ao Tesouro Nacional, nos termos do art. 216 do Regimento Interno do Tribunal;
d) 	determinar à Universidade Federal do Rio de Janeiro, com fundamento no art. 4º, inciso I da Resolução-TCU 315/2020 e no art. 45, caput, da Lei 8.443/1992, que, no prazo de 60 dias: 
d.1) 	aplique a orientação fixada no Acórdão 2161/2005-TCU-Plenário, à luz da tese jurídica firmada pelo Supremo Tribunal Federal no julgamento do Recurso Extraordinário (RE) 596.663/RJ, se ainda não o fez, de modo a suprimir da estrutura remuneratórias dos servidores públicos ativos, aposentados e pensionistas vinculados a essa Universidade todas as rubricas relativas à incorporação de horas extras, do percentual de 28,86% e de planos econômicos - a exemplo da URV (3,17%) , URP de 1989 (26,05%) e Plano Collor (84,32%) -, tendo em vista que essas rubricas deveriam ter sido absorvidas pelos incrementos remuneratórios ocorridos posteriormente ao trânsito em julgado das decisões judiciais que asseguraram tais vantagens;
d.2) 	aplique o Enunciado da Súmula de Jurisprudência do TCU 249, que dispensa a reposição dos valores indevidamente recebidos de boa-fé, apenas às situações para as quais não haja determinação desta Corte de Contas em sentido contrário;
d.3) 	transcorrido o prazo acima indicado, informe à Secretaria de Fiscalização de Pessoal deste Tribunal de Contas os resultados das medidas adotadas;
e) 	arquivar o presente processo, com fundamento no art. 169, inciso III, do Regimento Interno do TCU."
	É o relatório.

não há.

Não atuou.

REPRESENTAÇÃO. PAGAMENTO INDEVIDO DE RUBRICAS QUE JÁ DEVERIAM TER SIDO ABSORVIDAS POR AUMENTOS REMUNERATÓRIOS. DILIGÊNCIAS. AUDIÊNCIA. ACOLHIMENTO PARCIAL DAS RAZÕES DE JUSTIFICATIVA DE UM DOS RESPONSÁVEIS, COM EXCLUSÃO DA RELAÇÃO PROCESSUAL. DETERMINAÇÃO. APENSAMENTO.

REPRESENTAÇÃO (REPR)

Secretaria de Fiscalização de Pessoal (Sefip).

Atendidos os requisitos de admissibilidade dos arts. 235 e 237, inciso IV, do Regimento Interno, conheço desta representação, autuada pela Secretaria de Fiscalização de Pessoal - Sefip com vistas a examinar possíveis irregularidades no pagamento de rubricas alusivas a planos econômicos - URV (3,17%) , URP de 1989 (26,05%) e Plano Collor (84,32%) -, incorporação de horas extras judiciais e do percentual de 28,86% a servidores da Universidade Federal do Rio de Janeiro - UFRJ.
Embora a Sefip tenha diligenciado à universidade para obtenção das decisões judiciais que amparam o pagamento dessas rubricas, bem assim esclarecimentos acerca da ausência de absorção integral dessas vantagens por ocasião das reestruturações de carreiras, nada foi apresentado.
Em razão disso, além de reiterar essas comunicações, a unidade técnica realizou audiência do pró-reitor de Pessoal da UFRJ, André Luiz Chagas Pereira. 
Como esse responsável demonstrou não ocupar o referido cargo quando do não atendimento das diligências em questão, alvitra a unidade técnica o acolhimento de suas razões de justificativa. 
Considerando que constava dos ofícios de diligência enviados à universidade que seu não atendimento poderia ensejar a aplicação de multa, a unidade instrutiva sugere, igualmente, que seja aplicada a multa prevista no art. 58, inciso IV, da Lei 8.443/1992 ao pró-reitor de Pessoal à época dos fatos - Agnaldo Fernandes Silva. 
Por fim, a Secretaria de Fiscalização de Pessoal propõe que seja determinado à Universidade Federal do Rio de Janeiro que, caso ainda não o tenha feito, suprima da estrutura remuneratória dos servidores públicos ativos, aposentados e pensionistas vinculados a essa instituição todas as rubricas relativas à incorporação de horas extras, do percentual de 28,86% e de planos econômicos, as quais deveriam ter sido absorvidas pelos incrementos remuneratórios ocorridos posteriormente ao trânsito em julgado das decisões judiciais que asseguraram o pagamento de tais vantagens.
Concordo com o posicionamento da Sefip no sentido de acolher as razões de justificativa de André Luiz Chagas Pereira, uma vez que foi exonerado do cargo de pró-reitor de Pessoal da UFRJ em 5/8/2016 e as diligências em tela foram recebidas pela universidade em 21/12/2016 e 31/3/2017. Assim sendo, cabe excluir sua responsabilidade destes autos, pois não lhe competiu dar cumprimento às diligências deste Tribunal.
Relativamente à responsabilidade de Agnaldo Fernandes Silva, cumpre destacar que, após a verificação da existência de muitos outros processos nos quais pode ter ocorrido o não cumprimento de deliberações pela ilegalidade do pagamento da rubrica de 3,17%, entre outras -, esta Corte, por intermédio do Acórdão 6209/2020-TCU-Segunda Câmara, expediu o seguinte comando:
"9.3. determinar à Secretaria de Fiscalização de Pessoal que:
9.3.1. caso se confirme, nos processos sob a minha relatoria, que a UFRJ descumpriu determinações deste Tribunal que visaram a exclusão de parcelas referentes a planos econômicos e a emissão de novos atos de aposentadoria, livres das irregularidades, promova, em processo de monitoramento apartado, a audiência dos responsáveis (inclusive a indicada no subitem anterior desta deliberação e, se ainda não efetuada, a contemplada no Acórdão 5383/2020-TCU-Segunda Câmara) ;
9.3.2. se for o caso, consolide, no referido processo de monitoramento, a análise posterior à apresentação de eventuais respostas a audiências já feitas em outros autos ou ao decurso de prazo sem manifestação dos responsáveis, incluindo a avaliação sobre a necessidade de adotar outras providências, com o objetivo de garantir o integral atendimento das determinações deste Tribunal."
Isso decorreu da constatação de que seria mais conveniente efetuar o exame da responsabilidade do (s) gestor (es) faltoso (s) em um único processo, a fim de propiciar, além de economia e racionalidade processual, a avaliação sistêmica do assunto, até mesmo sobre a necessidade de determinar o afastamento temporário de responsáveis, com amparo no art. 44 da Lei 8.443/1992.
Destarte, a análise sobre a responsabilização de Agnaldo Fernandes Silva quanto ao não atendimento das diligências aqui tratadas também deverá ocorrer, oportunamente, naquele apartado, o qual foi autuado sob o TC Processo 029.491/2020-7.
Contudo, não há prejuízo de realizar, desde já, a determinação proposta pela Sefip, porquanto é imprescindível buscar o imediato atendimento do deliberado e estar a autoridade competente também sujeita a multa por reincidência no descumprimento de determinação desta Corte (art. 58, inciso VII, da Lei 8.443/1992) .
	Ante o exposto, VOTO por que o Tribunal adote a minuta de acórdão que submeto à consideração deste Colegiado.
TCU, Sala das Sessões Ministro Luciano Brandão Alves de Souza, em 10 de novembro de 2020.
ANA ARRAES 
Relatora